【裁判字號】    97,訴,1186
【裁判日期】    971110
【裁判案由】    違反毒品危害防制條例
【裁判全文】
臺灣屏東地方法院刑事判決              97年度訴字第1186號
公  訴  人  臺灣屏東地方法院檢察署檢察官
被      告  甲○○
上列被告因違反毒品危害防制條例案件，經檢察官提起公訴（97
年度毒偵字第1664號），被告於準備程序就被訴事實為有罪之陳
述，本院合議庭裁定由受命法官獨任逕行簡式審判程序，並予判
決如下：
    主  文
甲○○施用第一級毒品，累犯，處有期徒刑捌月。
    事  實
一、甲○○前曾於民國94年間因施用第一級毒品案件，經臺灣本
    院以94年度毒聲字第448 號裁定送觀察、勒戒後，認無繼續
    施用毒品傾向，於94年8 月23日觀察、勒戒執行完畢釋放，
    並由屏東地方法院檢察署檢察官於94年8 月26日，以94年度
    毒偵字第1850號、第1927號為不起訴處分確定。復於96年間
    ，因詐欺案件，經本院以96年度簡字第715 號判決判處有期
    徒刑4 月，嗣經減為有期徒刑2 月確定，於96年8 月21日易
    科罰金執行完畢。詎其仍不知戒除毒隱，於上開觀察、勒戒
    執行完畢釋放後5 年內，詎猶不思戒除毒癮，因未戒除施用
    毒品海洛因之惡習，知海洛因業經公告列為毒品危害防制條
    例第2 條第2 項第1 款之第一級毒品，亦不得非法持有、施
    用，仍基於施用第一級毒品海洛因之犯意，於97年7 月1日
    10時許，在屏東縣九如鄉○○村○○路南二高下方產業道路
    附近，以將海洛因摻水混合後置放針筒內注射手臂血管之方
    式，施用海洛因1 次。嗣甲○○於當日因另案接受員警調查
    時，其在主管刑事訴追之公務員尚未發覺犯罪之際，自首施
    用毒品之犯行，且經徵其同意採集尿液送請鑑驗結果呈嗎啡
    （海洛因代謝物）陽性反應，始獲悉上情。
二、案經屏東縣政府警察局里港分局報告屏東地方法院檢察署檢
    察官偵查起訴。
    理  由
一、本件被告甲○○所犯係死刑、無期徒刑或最輕本刑為3 年以
    上有期徒刑以外之罪，亦非屬臺灣高等法院管轄第一審之案
    件，其於準備程序中就被訴事實為有罪之陳述，經本院告知
    簡式審判程序之旨，並聽取當事人意見後，經本院合議庭依
    刑事訴訟法第273 條之1 第1 項規定裁定由受命法官獨任進
    行簡式審判程序。又簡式審判程序之證據調查，依刑事訴訟
    法第273 條之2 規定，不受同法第159 條第1 項審判外陳述
    排除之限制；再被告對於卷內各項證據亦不爭執證據能力，
    復無事證顯示有何違法取得或類此瑕疵之情，故卷內所列各
    項證據，自得作為證據，合先敘明。
二、上開事實，業據被告甲○○於偵查中及本院審理時均坦承不
    諱，且被告於為警所採集之尿液檢體，經請送驗結果，亦呈
    可待因、嗎啡陽性反應無誤，此有屏東縣政府警察局里港分
    局毒品案件涉嫌人尿液採證編號姓名對照表1 紙及臺灣檢驗
    科技股份有限公司濫用藥物尿液檢驗報告1 份（參警卷第12
    -13 頁）在卷可稽，此外，復有被告手臂佈有針孔之照片2
    張（警卷第10頁）附卷可考，足認被告自白與事實相符。又
    被告前因施用毒品案件，經本院以94年度毒聲字第448 號裁
    定令入勒戒處所施以送觀察、勒戒，其於94年7 月22日進入
    臺灣屏東勒戒所接受勒戒處分，嗣因執行成效良好，於94年
    8 月23日執行完畢釋放，並經臺灣屏東地方法院檢察署檢察
    官於94年8 月26日，以94年度毒偵字第1850號、94年度第19
    27號為不起訴處分確定，此有臺灣高等法院被告前案紀錄表
    及臺灣屏東地方法院檢察署全國施用毒品案件紀錄表在卷可
    查，是被告確有於觀察勒戒執行完畢釋放後，5 年內復行施
    用毒品之罪行。綜此，本件事證已臻明確，被告施用毒品海
    洛因之犯行，洵堪認定，應依法論科。
三、按海洛因為毒品危害防制條例第2 條第2 項第1 款所指之第
    一級毒品，核被告甲○○所為，係犯毒品危害防制條例第10
    條第1 項之施用第一級毒品罪。被告施用持有第一級毒品之
    低度行為，為其施用第一級毒品之高度行為所吸收，不另論
    罪。另被告有前揭犯罪事實欄所載之經有期徒刑宣告及執行
    完畢之情形，此有前開臺灣高等法院被告前案紀錄表可按，
    被告於有期徒刑執行完畢後，5 年以內故意再犯本件皆為有
    期徒刑以上之罪，應依刑法第47條第1 項之規定論以累犯，
    並以加重其刑。又按刑法第62條所規定之自首，係以犯人在
    犯罪未發覺前，向該管公務員自承犯罪，而受法律之裁判為
    要件。所謂未發覺，乃指犯罪事實未為有偵查犯罪職權之公
    務員發覺，或犯罪事實雖已發覺，而犯人為誰，尚不知者而
    言。而向該管公務員自承其犯罪，不以先自向該公務員告知
    為必要，即受追問時，告知其犯罪仍不失為自首（最高法院
    92年度台上字第487 號判決參照）。查本件被告於偵查機關
    犯罪事實尚不未確定前，因承辦員警發現被告右手手臂有注
    射痕跡，於接受訊問之際，主動告知上開施用毒品犯行，而
    自願接受裁判，此有警詢筆錄（警卷第2 頁）在卷可稽，且
    接受本院審理，已符合刑法第62條前段自首規定之要件，依
    該規定減輕其刑，上二者並依刑法第71條之規定，先加後減
    之。爰審酌被告前已因施用毒品犯行經觀察勒戒、強制戒治
    之執行，竟仍故態復萌，復行施用毒品不輟，無視於毒品對
    於自身健康之戕害及國家對於杜絕毒品犯罪之禁令；惟衡酌
    施用毒品係屬自戕行為，被告犯罪手段尚屬平和，亦未因此
    而危害他人，所生損害尚非鉅大，且被告於犯後始終坦承犯
    行，尚見悔意之犯罪後態度，暨施用毒品者均有相當程度之
    成癮性及心理依賴，其犯罪心態與一般刑事犯罪之本質並不
    相同，應側重適當之醫學治療及心理矯治為宜等一切情狀，
    分別量處如主文所示之刑，並定其應執行之刑，以資懲儆。
據上論斷，應依刑事訴訟法第273 條之1 第1 項、第299 條第1
項前段，毒品危害防制條例第10條第1 項，刑法第11條前段、第
47條第1 項，第62條前段判決如主文。
本案經檢察官劉文賓到庭執行職務。
中    華    民    國    97    年    11    月    10    日
                  刑事第三庭    法  官  陳怡先
以上正本證明與原本無異。
如不服本判決應於收受判決後10日內向本院提出上訴書狀，並應
敘述具體理由；其未敘述上訴理由者，應於上訴期間屆滿後20日
內向本院補提理由書（均須按他造當事人之人數附繕本）「切勿
逕送上級法院」。
中    華    民    國    97    年    11    月    10    日
                                書記官  郭松菊
附錄犯罪所犯法條
毒品危害防制條例第10條
施用第一級毒品者，處六月以上五年以下有期徒刑。
施用第二級毒品者，處三年以下有期徒刑。


司法院資訊處製作；財團法人民間司法改革基金會備份。
